【裁判字號】    98,上訴,2835
【裁判日期】    980902
【裁判案由】    違反槍砲彈藥刀械管制條例
【裁判全文】
臺灣高等法院刑事判決                98年度上訴字第2835號
  上  訴  人
  即  被  告  甲○○
  選任辯護人  簡泰正律師
              楊  揚律師
上列上訴人因違反槍砲彈藥刀械管制條例案件，不服臺灣臺北地
方法院97年度訴字第2298號，中華民國 98年5月27日第一審判決
（起訴案號：臺灣臺北地方法院檢察署97年度偵字第24444號）
，提起上訴，本院判決如下：
    主  文
原判決撤銷。
甲○○未經許可，寄藏可發射子彈具有殺傷力之改造手槍，處有
期徒刑年貳月，併科罰金新臺幣捌萬元，罰金如易服勞役，以
新台幣壹仟元折算壹日。扣案之改造手槍壹支（仿BERETTA廠M9
型半自動手槍型式，槍枝管制編號：0000000000，含彈匣壹個）
、制式子彈伍顆（口徑為9MM），均沒收。
    事實
一、甲○○明知未經主管機關許可，不得持有並寄藏槍砲彈藥管
    制條例所列管之槍枝、子彈，因其兄乙○○於不詳時間地點
    非法持有具有殺傷力之仿BERETTA廠M9型半自動改造手槍1支
    （槍枝管制編號0000000000）、口徑9mm之制式子彈9顆及口
    徑8.7mm之非制式子彈1顆（所涉本件違反槍砲彈藥刀械管制
    條例案件未經起訴），並將該等槍、彈置於手提包內，藏放
    於其前向甲○○所借用之自用小客車內，嗣乙○○於民國（
    下同）97年 2月27日因另案經警查獲並即送監執行，乙○○
    乃經由其女友黃靖雯將上開自用小客車交還甲○○，並轉告
    甲○○代為保管系爭槍、彈，而於97年3、4月間某日，甲○○為取回其所有之上開自用小客車，乃前往臺北縣中和市○○路乙○○租屋處，經黃靖雯告知上情後，竟基於同時非法
    寄藏上揭具有殺傷力之改造手槍及子彈之犯意，代為保管上
    揭具殺傷力之改造手槍1支及子彈10顆，而未經許可持有之
    ，並將置於手提包內之系爭槍彈，改藏置於其所駕駛車牌號
    碼2829－RF號自用小客車內。嗣於97年10月27日凌晨3時許
    ，甲○○將上開槍枝另置於較大之手提包內隨身攜帶；子彈
    則集中置於另一較小之手提包內，藏放於其所駕駛之車牌28
    29－RF號自用小客車後方乘客座之腳踏板上，並駕駛上開自
    小客車攜同女性友人吳星璇行駛至臺北市○○○○街與長沙
    街口時，適因吳星璇不勝酒力而下車嘔吐，民眾誤為滋事而
    報警，經巡邏警網派警員丙○○、丁○○二人抵達現場處理
    時，發現甲○○形跡可疑，而經徵得甲○○之同意檢視其所
    攜帶之手提包後，為警當場查獲系爭槍枝，並另於車內查獲
    系爭子彈，因而查悉上情。
二、案經臺北市政府警察局萬華分局報請臺灣臺北地方法院檢察
    署檢察官偵查起訴。
    理  由
一、上開犯罪事實，業據上訴人即被告甲○○於警詢、偵查中及
    本院審理時供承不諱在卷，依被告於警詢時供承：槍枝是乙○○交付給伊的，…乙○○告訴伊說他因案遭通緝不便將槍
    枝、子彈帶在身上，於是委託伊代為保管，時間約在今（97
    ）年3、4月間，在台北縣中和市○○路乙○○租屋處…伊知
    道持有槍枝、子彈是違法的。乙○○沒有支付伊任何代價，
    伊是念在兄弟親情才代替乙○○保管。因家中尚有年幼小孩
    ，槍械置於家中怕小孩拿出來把玩，才將槍枝、子彈藏置於
    2829－RF號自用小客車上云云（見97年10月27日警詢筆錄，
    97年度偵字第24444號卷第 12頁），嗣於同日下午檢察官訊
    問時復供承：（槍枝）是伊哥哥乙○○的，他在 97年3月間
    被通緝，現在已經被關起來了。子彈10顆也是伊哥哥寄放的
    ，因為不想放在家裡，家裡有小朋友在，怕會危險云云（見
    同上偵查卷第48頁），嗣復於本院 98年8月12日審理時供承
    ：伊哥哥乙○○是在 97年2月26日被警察查獲，之後伊聯繫
    伊哥哥的女友黃靖雯將伊借給伊哥哥的車子還給伊，黃靖雯
    於97年3、4月間在台北縣中和市○○路伊哥哥的租屋處將車
    子還給伊，當時車上就放有這些槍彈云云，且以被告之胞兄
    乙○○因案為警查獲，而將其原向被告借用之自用小客車經
    由黃靖雯歸還被告時，該車上遺留有乙○○所有之物時，被
    告當無不探知其為何物之理，況查被告嗣並將系爭槍彈改置
    放於其所有之手提包內，而藏放於其所駕駛之車號2829－RF
    號自用小客車後方乘客座之腳踏板上，被告就其胞兄乙○○
    經由女友黃靖雯交還原向其借用之自用小客車時，該手提包
    內究置放何物，當知之甚詳，是被告上揭自白堪認與事實相
    符，被告於原審法院法院審理時辯稱並不知道手提包內裝的
    是什麼東西云云，暨證人即被告之胞兄乙○○於原審法院審
    理時，亦附和被告之說詞，證稱槍枝、子彈都是伊朋友「小
    楊」於 97年1月份交付伊保管，當時就是放在兩各袋子裡面
    ，並直接放在車裡，依自己也不知道是什麼東西云云，均核
    與事實不符，要係推諉卸責之詞，自無足採，是堪認被告確
    有於97年3、4月間，因受其兄乙○○之託並經由黃靖雯轉交
    而代為保管系爭具殺傷力之槍、彈，並有經警於上開時地在
    被告隨身攜帶之手提包內及置於車內之手提包內查獲之系爭
    槍、彈扣案可稽。而該查扣之槍枝與子彈經送請內政部刑事
    警察局鑑定結果，認送鑑手槍1支（槍枝管制編號（0000000
    000），認係改造手槍，由仿BERETTA廠M9型半自動手槍製造
    之槍枝，換裝土造金屬槍管而成，擊發功能正常，可供擊發
    適用子彈使用，認具殺傷力；送鑑子彈10顆，其中 7顆認均
    係口徑9mm制式子彈，採樣2顆試射，可擊發，均具殺傷力；
    另2顆認均係口徑9mm制式子彈，彈底具撞擊痕跡，均經試射
    擊，可擊發，均具殺傷力；另子彈 1顆，認係非制式子彈，
    由金屬彈殼組合，口徑8.7 mm金屬彈頭而成，經試射，可擊
    發，具殺傷力，有該局97年11月21日出具之刑鑑字第097016
    4922號鑑驗書乙紙在卷可案，又本案查獲之經過，依證人即
    查獲本案之警員證人丙○○於原審法院審理時證稱：97年10
    月27日凌晨 3點鐘，伊跟丁○○駕駛機車巡邏時，接獲民眾
    報案說萬華區○○街與長沙街口有打架的情形而趕到現場，
    看到被告及他的女性朋友（吳星璇）及侯家強。當時先調解
    糾紛，然後在查證身分的時候，丁○○發現被告的皮包內有
    槍枝，那時放槍枝的包包就在被告身上，是被告隨身的包包
    ，槍在包包裡面。丁○○發現包包有槍枝後，即跟被告宣讀
    權利，然後即聯絡線上警網請求支援云云（見原審卷第64至
    71頁）；證人丁○○於原審法院審理時亦證稱：當時接獲勤
    務指揮中心指稱現場有民眾打架。我們到達現場的時候，發
    現有一台汽車違規停車在快車道，在車後約六公尺處有兩名
    男子在講話，我們就向前盤查，車內還有一名女子，‧‧‧
    伊和被告到車子旁邊，請被告拿該名女子的證件，當下伊拿
    小手電筒照駕駛座右後側乘客座前的腳踏板，發現有一個小
    包包，伊問被告這個包包是誰的，他說是他的，伊請他打開
    來看，他當時有一些猶豫，然後就將該包包夾在腋下。被告
    一開始在身上另外有揹著一個包包，是斜揹於左肩之上。約
    過了兩、三分鐘，伊覺得整個情形有異，於是要求被告出示
    證件，被告就很緊張，緊抓著包包，後來好像是被告想通了
    ，就把揹的包包打開，伊發現有一把槍，槍當時放在包包裡
    面，伊馬上就掏槍警戒，叫被告不要動，請被告把背包取下
    來，當下並跟伊同事丙○○講說「有槍，加強警戒」，伊同
    事也有掏槍，拉槍套，然後伊就請被告把包包交付給伊，再
    問被告小包包裡面是什麼東西，被告就拉開拉鍊，伊就看到
    子彈，子彈是在被告身上夾著的那各小包包裡面發現的云云
    （見原審卷第64至71頁），是本件所查獲之槍枝、子彈是經
    警分別在被告所隨身攜帶之包包與放在後座乘客座前之腳踏
    墊上之包包所查獲，亦堪認定，本件並非被告於為警發現其
    持有槍彈前，即主動向警表明其持有系爭槍彈，並交出該等
    槍彈，自無所謂自首犯罪之可言。綜上所述，本件事證明確
    ，被告犯行，洵堪認定。
二、按寄藏與持有，均係將物置於自己實力支配之下，僅寄藏必
    先有他人之持有行為，而後始為之受寄代藏而已，故寄藏之
    受人委託代為保管，其保管之本身，亦屬持有。查槍砲彈藥
    刀械管制條例係將「持有」與「寄藏」分別論罪處罰，而單
    純之「持有」，固不包括「寄藏」，但「寄藏」之受人委託
    代為保管，其保管本身所為之「持有」，既係「寄藏」之當
    然結果，法律上自宜僅就「寄藏」行為為包括之評價，不應
    另就「持有」予以論罪。是核被告所為，係犯槍砲彈藥刀械
    管制條例第8條第4項之未經許可持有具有殺傷力改造槍枝罪
    及同條例第 12條第4項之未經許可持有子彈罪。被告於同一
    時地，同時寄藏上開具有殺傷力之改造槍枝、子彈，係以一
    行為而觸犯上開二罪名，為想像競合犯，應依刑法第55條規
    定，從一重之未經許可寄藏其他可發射子彈具有殺傷力之改
    造手槍罪處斷。原審對被告予以論罪科刑，固非無見，惟查
    ：被告係於97年3、4月間，始受其兄乙○○之託並經由黃靖
    雯轉交而代為保管系爭具殺傷力之槍、彈並寄藏之，原審認
    被告係於97年2月間受其胞兄乙○○之委託而受寄藏系爭槍
    、彈，所認核與事實不符，尚有未洽，被告上訴意旨固未指
    摘及此，惟原判決既有可議，自應由本院予以撤銷改判。爰
    審酌被告之素行、犯罪之動機、目的、手段，因與乙○○間
    有兄弟之血緣關係，始受其託付而代管寄藏系爭槍彈，寄藏
    期間尚短，所致生之危害亦非甚為嚴重，及犯罪後之態度等
    一切情狀，量處有期徒刑三年二月，併科罰金新台幣8萬元
    ，並就罰金部分，諭知易服勞役之折算標準。至扣案之仿
    BERETTA廠M9型半自動手槍製造之改造手槍1枝及試射剩餘之
    子彈5顆均為違禁物，應依刑法第38條第1項第1款之規定沒
    收（扣案子彈原有10顆，其中9顆9mm制式子彈，業經採樣4
    顆試射；另8.7mm金屬彈頭之子彈1顆，亦經試射，因試射後
    之彈殼均已不具殺傷力，已失其違禁物之性質，爰不再宣告
    沒收）。
據上論斷，應依刑事訴訟法第369條第1項前段、第364條、第299
條第1項前段，槍砲彈藥刀械管制條例第8條第4項、第12條第4項
，刑法第11條前段、第55條、第42條第2項、第38條第1項第1款
，判決如主文。
本案經檢察官陳大偉到庭執行職務。
中    華    民    國    98    年    9     月    2     日
                  刑事第十五庭  審判長法  官  吳昭瑩
                                      法  官  李釱任
                                      法  官  張傳栗
以上正本證明與原本無異。
如不服本判決，應於收受送達後10日內向本院提出上訴書狀，其
未敘述上訴之理由者並得於提起上訴後10日內向本院補提理由書
（均須按他造當事人之人數附繕本）「切勿逕送上級法院」。
                                      書記官  吳玉華
中    華    民    國    98    年    9     月    2     日
附錄：本案論罪科刑法條全文
槍砲彈藥刀械管制條例第8條
未經許可，製造、販賣或運輸鋼筆槍、瓦斯槍、麻醉槍、獵槍、
空氣槍或第4條第1項第1款所定其他可發射金屬或子彈具有殺傷
力之各式槍砲者，處無期徒刑或5年以上有期徒刑，併科新臺幣1
千萬元以下罰金。
未經許可，轉讓、出租或出借前項所列槍枝者，處 5 年以上有期
徒刑，併科新臺幣1千萬元以下罰金。
意圖供自己或他人犯罪之用，而犯前二項之罪者，處無期徒刑或
7年以上有期徒刑，併科新臺幣1千萬元以下罰金。
未經許可，持有、寄藏或意圖販賣而陳列第1項所列槍枝者，處3
年以上10 年以下有期徒刑，併科新臺幣 700 萬元以下罰金。
第 1 項至第 3 項之未遂犯罰之。
槍砲彈藥刀械管制條例第12條
未經許可，製造、販賣或運輸子彈者，處1年以上7年以下有期徒
刑，併科新台幣500萬元以下罰金。
未經許可，轉讓、出租或出借子彈者，處6月以上5年以下有期徒
刑，併科新台幣300萬元以下罰金。
意圖供自己或他人犯罪之用，而犯前二項之罪者，處3年以上10
年以下有期徒刑，併科新台幣700萬元以下罰金。
未經許可，持有、寄藏或意圖販賣而陳列子彈者，處5年以下有
期徒刑，併科新台幣300萬元以下罰金。
第 1 項至第 3 項之未遂犯罰之。


司法院資訊處製作；財團法人民間司法改革基金會備份。
